【裁判字號】    99,訴緝,33
【裁判日期】    990305
【裁判案由】    偽造文書等
【裁判全文】
臺灣板橋地方法院刑事判決              99年度訴緝字第33號
公  訴  人  臺灣板橋地方法院檢察署檢察官
被      告  乙○○
上列被告因偽造文書等案件，經檢察官提起公訴（98年度調偵字
第775 號），被告於準備程序中對被訴之事實為有罪陳述，本院
合議庭裁定由受命法官獨任行簡式審判程序，並判決如下：
    主    文
乙○○共同犯行使變造公文書罪，處有期徒刑壹年貳月。緩刑參
年，並應向檢察官指定之政府機關、政府機構、行政法人、社區
或其他符合公益目的之機構或團體提供壹佰小時之義務勞務，併
於緩刑期間付保護管束。
    事    實
一、乙○○為擔任址設臺北縣土城市○○○路32號3 樓之發輝環
    保工程有限公司之專員，陳志輝則為汽車回收報廢業之仲介
    ，乙○○與陳志輝（業經本院以98年度訴字第4482號判決判
    處有期徒刑1 年2 月，緩刑3 年）因經濟狀況不佳，週轉不
    靈，竟共同基於意圖為自己不法所有及行使變造公文書之犯
    意聯絡，利用受甲○○於民國97年5 月間委託其等辦理車牌
    號碼6490-KC 號自用小客車回收報廢事宜之機會，向甲○○
    佯稱亦可幫忙代辦補發駕駛執照，惟補發駕照須先繳清罰單
    新臺幣（下同）14,600元，致甲○○因此陷於錯誤，於97年
    5 月12日16時30分許，在臺北縣新莊巿復興路1 段205 號「
    居安房屋」交付15,000元予乙○○、陳志輝2 人以供繳納罰
    單，詎乙○○、陳志輝詐得該筆款項後，未依約繳清罰單，
    並於不詳時、地，由陳志輝提供已繳納之交通部公路總局自
    行收納款項收據（收據聯）（下稱繳費收據）予乙○○，再
    由乙○○以電腦打字製作比照上開繳費收據文字大小之字樣
    ，剪貼後黏著於上開繳費收據影本上之「繳款日期」、「金
    額」、「繳款人」等欄位，而變造繳費收據之內容為甲○○
    於97年5 月19日向監理所繳納車牌號碼6490-KC 號自用小客
    車汽車違規罰單共14,600元等內容後重新影印，變造屬公文
    書性質之繳費收據1 紙（收據號碼為00-00-0000000 號），
    並由陳志輝將上開變造之繳費收據公文書於97年5 月19日以
    傳真之方式，傳真予甲○○收執而行使之，足生損害於交通
    部公路總局及甲○○。嗣因甲○○於翌日上網查詢未繳罰單
    之紀錄後，發覺上開自小客車之交通違規罰單仍未繳納，始
    知受騙。
二、案經甲○○訴由臺北縣政府警察局新莊分局報告臺灣板橋地
    方法院檢查署檢察官偵查起訴。
    理    由
一、按本件被告乙○○所犯係死刑、無期徒刑、最輕本刑為3 年
    以上有期徒刑以外之罪，其於準備程序就前揭被訴事實為有
    罪之陳述，經受命法官告知簡式審判程序之旨，並聽取其與
    公訴人意見後，本院認無不得或不宜改依簡式審判程序進行
    之處，爰依刑事訴訟法第273 條之1 第1 項、第284 條之1
    ，裁定本件由受命法官獨任進行簡式審判程序，合先敘明。
二、上開事實，業據被告乙○○於本院審理時坦承不諱，核與告
    訴人甲○○於警詢、偵查中之指述，及共同被告陳志輝於本
    院審理中之供述相符，並有證人即交通部公路總局台北區監
    理所職員黃紹哲於偵查之證詞在卷可資佐證（見調偵字偵查
    卷第10至12頁），暨中古汽車買賣合約書正本、乙○○名片
    、變造之繳費收據影本各1 紙、交通部公路總局臺北區監理
    所98年1 月21日北監駕字第0980021287號函、98年5 月13日
    北監自字第0986013842號函檢附之上開自小客車違規查詢報
    表（見偵字偵查卷宗第13至15頁、第28至32頁、調偵字偵查
    卷宗第4 至7 頁）附卷可參。又被告所行使之繳費收據係由
    陳志輝提供已繳納罰單而取得之交通部公路總局自行收納款
    項收據（收據聯）予乙○○，再由乙○○以電腦打字相似字
    樣，剪貼於該繳費收據上「繳款日期」、「金額」、「繳款
    人」等欄位之方式，變造繳費收據1 紙乙情，業據被告及同
    案被告陳志輝於本院準備程序及審理中供明在卷，另參酌證
    人黃紹哲於偵查中之證詞，固可證前開繳費收據之內容確有
    多處異常之情，然尚無從依此推認該繳費收據為偽造，佐以
    被告於另案亦以類似變造公文書之手法，對被害人楊豐琴為
    詐欺取財，業經臺灣臺北地方法院以98年度訴字第1564號一
    案調查屬實等情，有該案判決書附卷可參。從而，被告前開
    向告訴人持以行使之繳費收據影本係屬變造一情，堪可採認
    。綜上，足證被告之自白與事實相符，本件事證已明確，被
    告之上揭犯行堪以認定，應予依法論科。
三、按影本與原本可有相同之效果，如將原本予以影印後，將影
    本之部分內容竄改，重加影印，其與無制作權人將其原本竄
    改，作另一表示者其意思者無異，應成立變造文書罪（最高
    法院73年臺上字第3885號判例參照）；次按公文書係指公務
    員職務上製作之文書，刑法第10條第3 項定有明文，而交通
    部公路總局自行收納款項收據（收據聯），亦係代表國家機
    關所屬公務員收取違規罰鍰之旨，其所變造者，亦應屬公文
    書無訛。是核被告所為，係犯刑法第339 條第1 項詐欺取財
    罪、第216 條、第211 條之行使變造公文書罪。被告變造公
    文書後復持以行使，其變造之低度行為，應為行使之高度行
    為所吸收，只論以行使變造公文書罪。起訴意旨雖認被告係
    偽造繳款收據後持以行使，係犯行使偽造公文書，容有誤會
    ，業敘明如前，然其基本犯罪事實既屬相同，且適用之法條
    亦無異，自毋庸變更起訴法條，附此敘明。被告與陳志輝就
    上開犯行，有犯意之聯絡及行為之分擔，均應論以共同正犯
    。被告持變造之繳款收據向告訴人甲○○詐欺取財，其行使
    變造公文書之行為乃屬其詐術行為之一部，是被告係以一行
    為觸犯上開行使變造公文書及詐欺取財罪，為想像競合犯，
    應依刑法第55條之規定從一重依行使變造公文書罪處斷。爰
    審酌被告不思正途獲取財富，竟以前揭手段，利用告訴人之
    信任，牟取不法利益，致告訴人財產權益受損，行為實不足
    取，惟念及被告於本院審理中已坦承犯行，犯後態度尚可，
    且同案被告陳志輝於本院審理中已與告訴人甲○○以50,000
    元達成和解，並已如實給付完畢，業據告訴人於本院審理中
    到庭陳明，且當庭表示願意原諒被告等情，有本院審判筆錄
    及和解筆錄各1 份在卷可稽，兼衡其犯罪手段、智識程度及
    素行等一切情狀，量處如主文所示之刑，以示懲儆。至扣案
    之繳款收據影本（傳真資料）1 紙，雖屬經變造之公文書，
    然業經行使交付於告訴人，非屬被告所有之物，另其上之收
    費章、交通部公路總局局長統一收據專用章印文各1 枚，均
    係被告以影印真正之交通部公路總局自行收納款項收據（收
    據聯）後之所得，而非偽造或變造之印文，是均無從為沒收
    之諭知，併此敘明。
四、末查，被告於本案判決前，未曾受有期徒刑以上刑之宣告確
    定，有臺灣高等法院被告前案紀錄表1 份在卷可參，且已賠
    償告訴人之損失，並獲得其諒解等情，已如前說明，是被告
    因一時失慮致罹刑典，信其經此偵審程序及論罪科刑後，當
    能知所警惕，是本院考量前開各情，認前開宣告之刑，以暫
    不執行為適當，爰依刑法第74條第1 項第1 款規定，宣告緩
    刑如主文，惟斟酌本案之犯罪情節，認仍應予以適當處分，
    茲依同條第2 項第5 款規定，命被告應向檢察官指定之政府
    機關、政府機構、行政法人、社區或其他符合公益目的之機
    構或團體提供如主文所示之義務勞務，併依刑法第93條第1
    項第2 款規定，宣告於緩刑期間付保護管束，以啟自新。
據上論斷，應依刑事訴訟法第273 條之1 第1 項、第299 條第1
項前段，刑法第28條、第216 條、第211 條、第339 條第1 項、
第55條、第74條第1 項第1 款、第2 項第5 款、第93條第1 項第
2 款，判決如主文。
本案經檢察官陳旭華到庭執行職務。
中    華    民    國    99    年    3     月    5     日
                  刑事第十庭    法  官 鄭凱文
上正本證明與原本無異。
如不服本判決應於收受送達後10日內向本院提出上訴書狀，並應
敘述具體理由；其未敘述上訴理由者，應於上訴期間屆滿後20日
內向本院補提理由書（均須按他造當事人之人數附繕本）「切勿
逕送上級法院」。
                                書記官 陳筱惠
中    華    民    國    99    年    3     月    5     日
附錄本案論罪科刑法條：
中華民國刑法第211條
（偽造變造公文書罪）
偽造、變造公文書，足以生損害於公眾或他人者，處 1 年以上
7 年以下有期徒刑。
中華民國刑法第216條
（行使偽造變造或登載不實之文書罪）
行使第 210 條至第 215 條之文書者，依偽造、變造文書或登載
不實事項或使登載不實事項之規定處斷。
中華民國刑法第339條
（普通詐欺罪）
意圖為自己或第三人不法之所有，以詐術使人將本人或第三人之
物交付者，處 5 年以下有期徒刑、拘役或科或併科 1 千元以下
罰金。
以前項方法得財產上不法之利益或使第三人得之者，亦同。
前二項之未遂犯罰之。

司法院資訊處製作；財團法人民間司法改革基金會備份。
